【裁判字號】    97,易,208
【裁判日期】    970610
【裁判案由】    竊盜
【裁判全文】
臺灣雲林地方法院刑事判決               97年度易字第208號
公  訴  人  臺灣雲林地方法院檢察署檢察官
被      告  甲○○
                      號
上列被告因竊盜案件，經檢察官提起公訴（96年度偵緝字第348
號），本院判決如下：
    主      文
甲○○竊盜，累犯，處有期徒刑壹年。
    事      實
一、(一)甲○○前因詐欺案件，經臺灣高雄地方法院（下稱高雄地
      院）以90年度易字第2244號判處有期徒刑3 月確定，於民
      國92 年2月18日易科罰金執行完畢。
    (二)詎猶不知悔改，因得知乙○○（另為不起訴處分確定）與
      丙○○有債務糾紛，竟意圖為自己不法所有，於96年4 月
      25日中午12時許，帶同不知情之陳和（另為不起訴處分確
      定）、吊車司機許德昭及曳引車司機梁新寶、郭周齊、李
      聰明、羅國睿、金忠賢（下稱曳引車司機5 人），分別駕
      駛車牌號碼不詳之吊車1 部及車牌號碼X6-289號、XF-072
      號、6J-151號、6K-908號、X5-882號曳引車5 部，前往雲
      林縣林內鄉濁水溪3 號水門上游800 公尺處堤防旁之富慶
      砂石場（已歇業），未經告知乙○○並取得其授權處理債
      務，復未經所有權人丙○○同意，仍藉詞為乙○○處理債
      務並已獲得所有權人同意，而指示吊車司機許德昭及曳引
      車司機5 人，將上址丙○○所有之鐵圓形筒1 個、15米、
      20 米 、30米、50米輸送帶各1 條、鋼架筒2 個、鐵板1
      片等物（下稱砂石機器設備），以吊車吊上上開曳引車5
      部後，運往高雄縣大社鄉○○村○○路○ 段310 號「灣興
      環保有限公司」，售予不知情之梁傳福，得款新臺幣（下
      同）370,000 元，除支付處理費用外，均由甲○○自行花
      用。
二、案經丙○○訴由雲林縣警察局斗六分局報告臺灣雲林地方法
    院檢察署檢察官偵查起訴。
    理      由
甲、程序部分：
一、按被告以外之人於審判外之言詞或書面陳述，除法律有規定
    者外，不得作為證據。又被告以外之人於審判外之陳述，雖
    不符前4 條之規定，而經當事人於審判程序同意作為證據，
    法院審酌該言詞陳述或書面陳述作成時之情況，認為適當者
    ，亦得為證據，刑事訴訟法第159 條第1 項、第159 條之5
    第1 項定有明文。
二、查丙○○、廖力霖、乙○○、陳和、梁傳福於警詢及檢察官
    訊問之筆錄；梁新寶、郭周齊、李聰明、羅國睿、金忠賢之
    警詢筆錄，及許德昭於檢察官訊問之具結證詞，及雲林縣警
    察局斗六分局林內分駐所被害人失竊物品目錄表1 份、委託
    書、讓渡意願書各1 份、收購登記簿1 份，均為被告甲○○
    以外之人於審判外之言詞及書面陳述，惟被告及檢察官於本
    院審理時同意作為證據，本院揆諸前開法條規定，並審酌前
    開言詞及書面陳述作成時之情況，認為適當，自得作為證據
    ，合先敘明。
乙、實體部分：
一、訊據被告甲○○矢口否認有何竊盜砂石機器設備之犯行，辯
    稱：因乙○○與告訴人丙○○間有債務糾紛，乙○○指示被
    告處理，但告訴人都沒有出面，由告訴人的兒子廖力霖出面
    表示雲林梧有砂石可賣，後來發現雲林梧的砂石沒有價
    值，廖力霖就同意賣3 號水門的砂石機器設備，賣之前曾經
    跟乙○○提過等語。經查：
    (一)乙○○與丙○○間有債務糾紛，廖力霖於96年4 月20日簽
      立讓渡意願書，同意讓渡雲林梧之機軋碎石級配15,000
      立方以償還債務；被告於96年4 月25日中午12時許，帶同
      其友人陳和、吊車司機許德昭及曳引車司機梁新寶、郭周
      齊、李聰明、羅國睿、金忠賢，分別駕駛車牌號碼不詳之
      吊車1 部及車牌號碼X6-289號、XF-072號、6J-151 號 、
      6K-908號、X5-882號曳引車5 部，前往雲林縣林內鄉濁水
      溪3 號水門上游800 公尺處堤防旁之富慶砂石場，由被告
      指示許德昭及曳引車司機5 人，將上址丙○○所有之鐵圓
      形筒1 個、15米、20米、30米、50米輸送帶各1 條、鋼架
      筒2 個、鐵板1 片等物，以吊車吊上上開曳引車5 部後，
      運往高雄縣大社鄉○○村○○路○ 段310 號「灣興環保有
      限公司」，售予梁傳福，得款370,000 元，除支付處理費
      用外，均由甲○○自行花用，並未交給乙○○，後乙○○
      於96年5 月4 日與被告簽立委託被告處理乙○○與丙○○
      間債務糾紛之委託書之事實，業據告訴人丙○○及其子廖
      力霖於警詢及檢察官訊問時指述明確，核與乙○○警詢、
      檢察官訊問及本院審理時具結證述、陳和、梁傳福於警詢
      及檢察官訊問時、梁新寶、郭周齊、李聰明、羅國睿、金
      忠賢於警詢及許德昭於檢察官訊問時具結證述情節相符，
      並有富慶砂石場現場照片共14張、雲林縣警察局斗六分局
      林內分駐所被害人失竊物品目錄表、委託書影本、讓渡意
      願書影本各1 份（警卷第50頁至第53頁、第54頁、第55頁
      、第56頁）、指認卸貨地點現場照片共6 張、灣興環保有
      限公司之營利事業登記證影本、收購登記簿影本各1 張（
      96年度偵字第3342號卷【下稱偵卷(一)】第47頁至第49頁、
      第51頁、第52頁）等在卷可稽，復為被告坦認在卷，堪以
      認定。
    (二)被告出於不法所有意圖：
      1.被告未得砂石機器設備所有人丙○○之同意：
        (1)告訴人丙○○於96年5 月3 日報警表示其所有位在雲
          林縣林內鄉濁水溪3 號水門上游800 公尺處堤防旁之
          富慶砂石場之砂石機器設備遭竊（警卷第3 頁），復
          於97 年1月3 日檢察官訊問時具結證稱其與乙○○間
          有債務糾紛，並不知道當天被告帶人去富慶砂石場（
          96年度偵緝字第348 號卷【下稱偵卷(二)】第30頁）等
          語。則告訴人既然不知道被告帶人去吊走砂石機器設
          備販賣，自然更不可能事前同意。
        (2)被告雖然辯稱獲得廖力霖之同意，然而被告在本院97
          年4 月16日準備程序時供稱丙○○沒有說交給廖力霖
          處理，賣的時候也不知道砂石機器設備是誰的（本院
          卷第15頁背面、第16頁背面）等語，顯見被告在和廖
          力霖交涉時，並不能確定廖力霖有丙○○之授權，而
          能全權處理債務。更何況廖力霖歷於96年6 月15日警
          詢、96年7 月20日及97年1 月3 日檢察官訊問時，均
          表示砂石機器設備是丙○○的，丙○○沒有授權給廖
          力霖，廖力霖沒有支配的權利，且其未曾明確同意被
          告載走砂石機器設備抵債（警卷第9 、10頁、偵卷(一)
          第8 頁、偵卷(二)第30、31頁）等語。是被告上開所辯
          ，並無足採。
        (3)是被告既沒有獲得所有權人丙○○之同意，且丙○○
          並未授權廖力霖出面和被告商談債務處理事宜，亦未
          同意以砂石機器設備抵債，可以認定。
      2.被告也沒有獲得乙○○之授權：
        (1)乙○○於本院97年5 月27日審理時，到庭具結證稱：
          乙○○與丙○○間有多年債務糾紛，先前有口頭委託
          被告去問看看狀況，被告說丙○○在梧有1 、2 萬
          米砂石級配，乙○○對砂石不熟，才在96年5 月6 日
          簽委託書請被告幫忙處理梧砂石級配，先前96年4
          月20日在嘉義縣大林鎮餐廳和被告及廖力霖吃飯時，
          廖力霖提及3 號水門有砂石及廢鐵，但乙○○知道3
          號水門砂石有法律訴訟問題，交代被告重點放在梧
          的砂石，被告在簽委託書時沒有提到賣掉砂石機器設
          備的事，直到96年5 月16日到警察局做筆錄時才知道
          ，沒有答應被告把處理債務的錢先拿去用，也沒有拿
          到任何錢（本院卷97年5 月27日審理筆錄第2 至8 頁
          ）等語。顯見乙○○之所有委託被告，就是為了處理
          梧砂石部分，而不及於3 號水門的砂石，更和3 號
          水門的砂石機器設備無關。乙○○事前不知情也沒有
          授權被告把丙○○3 號水門之砂石機器設備吊走賣掉
          以抵債，事後也沒有分到任何錢。
        (2)此由被告和廖力霖96年4 月20日簽訂之讓渡意願書記
          載：「本人廖力霖因所開出支票皆已跳票，所欠金額
          4,600,000 元整，故願將梧所囤積之機軋碎石級配
          讓渡15,000立方，作為償還債務之用，唯恐口說無憑
          ，各立此具（據）。PS：1.本人廖力霖所積欠之債務
          系（係）因本人父親丙○○開立本人支票無法兌現。
          2.石材囤積之處位於雲林縣梧村（濱海公路旁）立
          書人：廖力霖。見證人：甲○○。中華民國96年4 月
          20日。」益顯。可以看出被告、廖力霖及乙○○在96
          年4 月20日嘉義縣大林鎮商討債務時，重點是放在「
          梧」的「砂石」，而不及於其他部分。
        (3)準此，乙○○一開始僅口頭委託被告協助處理債務，
          此由96年4 月20日在嘉義縣大林鎮和廖力霖商談時，
          乙○○也親自出面處理乙節，可以看出乙○○此時尚
          未全權授與被告處理債務糾紛，乃遲至本案發生後之
          96年5 月6 日，才和被告簽立書面委託書。且96年4
          月20日在嘉義縣大林鎮由乙○○、被告及廖力霖商談
          債務時，所簽立之讓渡意願書重點也放在「梧的砂
          石」，並未提及「3 號水門的砂石」，遑論「3 號水
          門的砂石機器設備」均已如前述，此與乙○○上開證
          述情節相符。在此情況下，被告卻在短短5 日後到3
          號水門，載走和上開讓渡意願書隻字未提之「砂石機
          器設備」，乙○○也沒有在現場，難以認定確經乙○○之指示或事前同意。更何況上開砂石機器設備販賣
          所得高達370,000 元，並不是一筆小數目，以乙○○
          和丙○○債務商談歷時之久，且丙○○其餘梧砂石
          、3 號水門砂石又有法律訴訟糾紛，變價抵債很可能
          有困難的狀況下，乙○○居然會慷慨到同意把唯一已
          經變價所得370000元全數交由被告先行使用，自己卻
          分文未得，簡直是殊難想像。從而被告辯解有知會乙○○云云，亦不可採。
        (4)則被告事前未獲乙○○之全權授權處理，也沒有獲得
          乙○○之同意，亦可認定。
      3.被告事前未得所有權人丙○○之同意，也沒有經過乙○○之授權或同意，無權載走砂石機器設備變賣，又其變
        賣所得除用以支付處理費用外，均由其自行花用，是其
        不法所有意圖甚明，足以認定。
    (三)綜上，本案事證明確，被告甲○○竊盜犯行堪以認定，應
      依法論科。
二、論罪科刑之理由：
    (一)核被告甲○○所為，係犯刑法第320條第1項竊盜罪。
    (二)其利用不知情之上述吊車司機及曳引車司機5 人竊取告訴
      人丙○○之鋼圓形筒1 個、15米、20米、30米、50米輸送
      帶各1 條、鋼架筒2 個、鐵板1 片等物，為間接正犯。
    (三)又被告前因詐欺案件，經高雄地院以90年度易字第2244號
      判處有期徒刑3 月確定，於92年2 月18日易科罰金執行完
      畢，有臺灣高等法院被告前案紀錄表1 份附卷可憑，其於
      前開徒刑執行完畢後5 年內，故意犯本件有期徒刑以上之
      罪，為累犯，應依法加重其刑。
    (四)爰審酌被告有構成累犯之前科已如前述，其藉詞為乙○○
      處理債務為由，而擅自將告訴人所有之鋼圓形筒1 個、15
      米、20米、30米、50米輸送帶各1 條、鋼架筒2 個、鐵板
      1 片等物竊取後變賣，所得款項花用一空，使告訴人受有
      財產上之高額損害，及犯後否認犯罪，態度不佳，復迄今
      尚未賠償告訴人等犯罪之動機、目的、手段及造成之損害
      等一切情狀，量處如主文所示之刑。
三、據上論斷，應依刑事訴訟法第299條第1項前段，刑法第320
    條第1 項、第47條第1 項，刑法施行法第1 條之1 ，判決如
    主文。
本案經檢察官蕭如娟到庭執行職務
中    華    民    國    97    年    6     月    10    日
                  刑事第三庭審判長法  官  林輝煌
                                  法  官  陳銘壎
                                  法  官  李貞瑩
以上正本證明與原本無異。
如不服本判決，應於判決送達後10日內，向本院提出上訴狀。（
須附繕本）
                                  書記官  金雅芳
中    華    民    國    97    年    6     月    10    日
附錄本案論罪科刑法條全文
中華民國刑法第320條（普通竊盜罪、竊佔罪）
意圖為自己或第三人不法之所有，而竊取他人之動產者，為竊盜
罪，處 5 年以下有期徒刑、拘役或 5 百元以下罰金。
意圖為自己或第三人不法之利益，而竊佔他人之不動產者，依前
項之規定處斷。
前二項之未遂犯罰之。


司法院資訊處製作；財團法人民間司法改革基金會備份。
